【裁判字號】    97,台抗,117
【裁判日期】    970214
【裁判案由】    違反著作權法聲請法官迴避
【裁判全文】
最高法院刑事裁定              九十七年度台抗字第一一七號
抗  告  人  甲○○
上列抗告人因自訴被告乙○○等人違反著作權法案件，不服台灣
高等法院台中分院中華民國九十六年十二月五日駁回其聲請法官
迴避之裁定（九十六年度聲字第一九七○號），提起抗告，本院
裁定如下：
    主  文
抗告駁回。
    理  由
抗告人甲○○聲請意旨略以：其曾在本案〔原審九十六年度重上
更(五)字第一四四號〕庭長洪耀宗所領導之合議庭於民國九十四年
八月三十一日審判程序中，多次就其訴訟指揮及調查證據之處分
表明不服，另二位法官均不行使合議權，任由庭長違反判例，不
提示卷證令到庭輔佐人莊輝楠答辯，且不准莊輝楠庭呈陳明狀及
身分證之查核，亦不待莊輝楠及抗告人表明欲選任林志忠律師到
庭辯護，即預設立場枉判，抗告人因此曾以司革會會長名義，提
送評鑑，是庭長洪耀宗等三名法官審理本案，即有刑事訴訟法第
十七條應自行迴避而不迴避及同法第十八條恩怨嫌隙而執法偏頗
不公之情事，爰聲請法官迴避云云。原裁定以：當事人聲請法官
迴避，以法官有刑事訴訟第十七條情形而不自行迴避，或有具體
事實足認其執行職務有偏頗之情形為限，此觀諸同法第十八條之
規定即明。又刑事訴訟法第十八條第二款所謂「足認其執行職務
有偏頗之虞者」，係指以一般通常之人所具有之合理觀點，對於
該承辦法官是否為公平之裁判，均足產生懷疑，且此種懷疑之發
生，存有其完全客觀之原因，而非僅出諸當事人自己主觀之判斷
者，始足當之。至於訴訟上之指揮乃專屬於法院之職權，當事人
之主張、聲請，在無礙於事實之確認以及法的解釋、適用之範圍
下，法院固得斟酌其請求以為訴訟之進行，但仍不得以此對當事
人之有利與否，作為其將有不公平裁判之依據，更不得以此訴訟
之進行與否或當事人對法官之指揮訴訟及訊問方法有所不滿，即
指為法官有偏頗之虞，而據為聲請之理由。是若僅對於法官於他
案或本案之指揮訴訟或裁判結果等有所不滿，尚不能指為有偏頗
之虞。本件聲請意旨所指事由，無一符合刑事訴訟第十七條所定
法官應自行迴避之情形，抗告人遽認洪耀宗等三名法官有刑事訴
訟第十七條應自行迴避之情形而不自行迴避，即無可採。其另稱
洪耀宗等三名法官於九十四年八月三十一日踐行之審判程序有所
偏頗，並經其提送評鑑等情，惟該審判期日所審理者乃係該院九
十四年度上訴字第八二二號被告甲○○（即本件抗告人）偽造文
書案件，與本件九十六年度重上更(五)字第一四四號被告乙○○等
人違反著作權法案件無涉，抗告人對洪耀宗等三名法官於他案之
指揮訴訟或裁判結果有所不滿，縱有向司法院陳情或要求提送評
鑑，亦無從執為本案之審理有因恩怨嫌隙而執法偏頗不公之虞等
論證。況該九十四年度上訴字第八二二號判決認抗告人連續行使
偽造私文書，處有期徒刑一年二月，經抗告人提起上訴，指摘該
判決違背法令且法官之訴訟指揮及相關程序之處理不當，經最高
法院九十六年度台上字第三五四號判決，認原審判決並無上訴意
旨所指違背法令之情形，所踐行之訴訟程序尚無違誤，因而駁回
抗告人之上訴確定，足見該九十四年度上訴字第八二二號判決結
果及九十四年八月三十一日審判期日所踐行之程序，並無抗告人
所指之違法枉判之情事，自難徒憑抗告人一己之見，漫指本案法
官執行職務有偏頗之虞。因而裁定駁回抗告人之聲請，經核並無
不合。抗告意旨，任憑己見，指摘原裁定不當，為無理由，應予
駁回。
據上論結，應依刑事訴訟法第四百十二條，裁定如主文。
中    華    民    國  九十七  年    二    月   十四   日
                      最高法院刑事第三庭
                          審判長法官  謝  家  鶴
                                法官  花  滿  堂
                                法官  陳  世  淙
                                法官  洪  佳  濱
                                法官  徐  昌  錦
      本件正本證明與原本無異
                                      書  記  官
中    華    民    國  九十七  年    二    月  二十七  日
                                                      Ｋ


司法院資訊處製作；財團法人民間司法改革基金會備份。
